臺灣臺南地方法院刑事裁定                            九十年度自字第四四二號
    自  訴  人  乙○○○即王仁.
    被      告  甲○○
右列被告因詐欺案件，經自訴人提起自訴，本院裁定如左：
    主  文
自訴駁回。
    理  由
一、自訴意旨略稱：被告甲○○於民國八十七年十一月二日將其所有之中華廠牌、西
    元一九九七年四月出廠、牌照號碼ＵＮ－１６５９號自用小客車乙輛，前往臺南
    市○○○路○段八號，向自訴人順昌當鋪押當新臺幣（下同）二十萬元，期間自
    民國八十七年十一月二日（自訴狀誤載為十二月二日）至八十八年三月一日滿當
    ，嗣被告因亟需用車，於同日立切結書為證，詎料到期經多次聯絡催討，均置之
    不理。查被告自始即蓄意假借因事，以急須用車為由，而行使詐取汽車之實，致
    自訴人因而陷於錯誤，交付汽車於借用期滿後，經自訴人派人尋訪，均無蹤影，
    其避不見面，畏罪情虛，情極瞭然，益足證被告之詐欺行為，事證明確，因認被
    告涉有刑法第三百三十九條第一項之詐欺取財罪嫌。
二、按法院或受命法官於自訴案件第一次審判期日前訊問及調查結果，如認為案件有
    刑事訴訟法第二百五十二條至第二百五十四條之情形者，得以裁定駁回其自訴，
    同法第三百二十六條第三項定有明文。
三、訊據被告於本院審理時，固坦承於八十七年十一月二日，以自己所有之上揭自用
    小客車向自訴人典當借款，並於同日簽訂切結書借用該汽車，事後並未依約繳付
    借款利息，汽車亦因遭銀行取回而無法返還自訴人等情，惟否認有何詐欺犯行，
    辯稱伊仍按月繳付利息直至八十八年五、六月間，且已與自訴人達成和解解決債
    務，並未畜意詐騙等語。
四、按刑法第三百三十九條第一項詐欺罪之成立，以行為人意圖為自己或第三人不法
    所有，施詐術使人將本人或第三人之物交付為要件。經查，本件被告係利用自訴
    人所提供之「免留車」方式典當借款，於典當之時，除簽訂汽車買賣合約書、押
    當車輛借用保管切結書、當票外，並簽發面額二十萬元之本票，及提供該汽車之
    使用執照作為擔保，此與一般典當慣例並無不符之處；且自訴人於本院審理時，
    復自承曾經針對被告進行徵信並無問題等語（本院九十一年三月八日訊問筆錄）
    ，則被告以自己所有之汽車向自訴人典當之行為，尚難認屬詐術之行使。又民事
    上之債務不履行，縱係出於可歸責於債務人之事由，苟無足以證明債務人自始蓄
    意以此行詐之積極證據，亦不得以事後不履行債務之事實，推定其具有刑事犯罪
    之故意，本件被告向自訴人典當借款後，雖未依約清償借款或給付利息，惟查伊
    自八十七年十一月起，仍給付數期利息，直至八十八年五、六月間，始因失業經
    濟困難而未再償付，自訴人對此亦不爭執，則被告之債務不履行行為，應係事後
    經濟能力改變所致，不能僅以被告事後陷於無清償能力，而推論伊於典當借款之
    初，即有不法所有之詐騙意圖。末查被告已與自訴人達成民事上和解並償還欠款
    ，有和解契約書一紙附卷可稽，足證本件純屬民事糾葛，不能認定有何詐欺罪嫌
    ，此外本院復查無其他證據，可認被告有何其他犯行，被告犯罪嫌疑不足，依照
    首揭說明，本件自訴應予駁回。
據上論斷，應依刑事訴訟法第三百二十六條第三項、第二百五十二條第十款，裁定如
主文。
中      華      民      國      九十一      年      五      月  三十一  日
                              臺灣臺南地方法院刑事第五庭
                                  法  官    吳坤芳
右正本證明與原本無異。
如不服本裁定，應於裁定送達後五日內向本院提出抗告狀( 應附繕本 )。
                                   書記官   張豐榮
中      華      民      國      九十一      年      五      月  三十一  日
